臺灣高雄地方法院刑事判決　　　　　　 96年度易緝字第194號
公　訴　人　臺灣高雄地方法院檢察署檢察官
被　　　告　丙○○
上列被告因竊盜案件，經檢察官提起公訴（96年度偵字第22387
號），本院判決如下：
    主  文
丙○○無罪。
    理  由
一、公訴意旨略以：丙○○與林靖繽共同意圖為自己不法之所有
    ，於96年8 月1 日15時30分許，由林靖繽攜帶客觀上足供作
    兇器使用之美工刀、剪刀、螺絲起子及虎鉗各1 支，騎乘腳
    踏車搭載丙○○同往高雄縣旗山鎮○○路117 －1號 後方農
    地，由丙○○在外把風，林靖繽則以其所攜帶之美工刀及剪
    刀剪取乙○○○○所有，由丁○○（起訴書誤載為「楊」）
    所管理之電線500 公克得手後，為巡邏員警發現，當場扣得
    上開電線及美工刀、剪刀、螺絲起子及虎鉗各1 支，因認被
    告丙○○與林靖繽共同涉犯刑法第321 條第1 項第3 款之攜
　　帶兇器加重竊盜罪嫌（林靖繽竊盜部分另經本院以96年度易
　  字2925號判處有期徒刑10月，尚未確定）。
二、按犯罪事實應依證據認定之，無證據不得認定其犯罪事實。
    不能證明被告犯罪者，應諭知無罪之判決，刑事訴訟法第
    154 條第2 項、第301 條第1 項前段分別定有明文。次按事
    實之認定，應憑證據，如未能發現相當證據，或證據不足以
    證明，自不能以推測或擬制之方法，以為裁判基礎（最高法
    院40年台上字第86號判例參照）。又按告訴人之告訴，係以
    使被告受刑事訴追為目的，是其陳述是否與事實相符，仍應
    調查其他證據以資審認（最高法院52年台上字第1300號判例
    意旨參照）。而依刑事訴訟法第161 條第1 項之規定：檢察
    官就被告犯罪事實，應負舉證責任，並指出證明之方法。因
    此，檢察官對於起訴之犯罪事實，應負提出證據及說服之實
    質舉證責任。倘其所提出之證據，不足為被告有罪之積極證
    明，或其指出證明之方法，無從說服法院以形成被告有罪之
    心證，基於無罪推定之原則，自應為被告無罪判決之諭知（
    最高法院92年台上字第128 號判例參照）。
三、本件公訴意旨認被告丙○○涉犯上開竊盜犯行，係以證人即
    告訴人丁○○於警訊時之證述、被告丙○○及林靖繽之供述
    ，扣得之美工刀、剪刀、螺絲起子、虎鉗各1 支、電線500
    公克、贓物認領保管單、現場照片4 張及扣案物品照片2 張
    為其論據。
四、訊據被告丙○○固坦承本件為警查獲時，與林靖繽共同在場
    之事實，惟堅詞否認與林靖繽有共同竊盜及在場把風之犯行
    ，辯稱伊於案發當天原本在林靖繽住處，林靖繽說要到他家
    後面整理土地種菜，土地整理到一半，林靖繽說要先回去，
    伊當時在旁看人家釣魚，林靖繽在剪電線時伊有看到，林靖
    繽是趁伊在看人家釣魚時回去拿工具剪電線，伊沒有共同參
    與竊盜犯行等語。經查：
(一)本件證人即告訴人丁○○於警訊時證稱：伊在國軍第八軍團
    （下稱軍團）擔任中士副組長，因軍團電纜線被竊，警察通
    知伊到派出所認領失竊電線並製作筆錄，伊與軍團人員都沒
    有發現電纜線遭竊，是警察查獲竊嫌，通知軍團才派伊前往
    指認，竊取電線係軍團所有，價值約新台幣六百元等語（見
    丁○○警卷第5-7 頁、偵卷第13頁）。就告訴人之證詞觀之
    ，僅得證明本件竊取之電線係告訴人任職之軍團所有，告訴
    人既未在場親眼目睹被告丙○○有何竊取行為，自難僅憑告
    訴人對被告丙○○有提出告訴，即遽認被告丙○○共同涉有
    本件竊盜犯行。
(二)證人即另案被告林靖繽自警詢、檢察官偵訊均供稱其於上開
    時、地剪取電線時，丙○○當時係在旁邊看人家釣魚，林靖
    繽並於本院前案審理時證稱：丙○○當天到伊家玩，伊要去
    拔菜，問他是否要一起去，他隨就隨伊同去，伊在剪斷電線
    時，丙○○距離伊旁邊兩、三公尺看人家釣魚，沒有幫忙伊
    剪電線，上開扣案工具都是伊所有，伊剪斷電線後丟棄在草
    埔邊，警察來時叫伊撿起來讓警察拍照等語（本院96易2925
    卷宗96年10月12日筆錄第2 、3 頁）。就上揭證人林靖繽證
    詞觀之，僅得證明林靖繽竊取電線時，被告丙○○有在場之
    事實；惟本件證人林靖繽否認有與丙○○共同剪取電線，亦
    未看見被告丙○○有何竊取行為，且本件扣案工具係林靖繽
    所有，自難僅憑被告丙○○在場為警查獲，即遽認被告丙○
    ○有共同參與竊盜之犯行。
(三)公訴意旨雖認被告丙○○係於案發時在場把風，然就卷附照
    片觀之，本件警員查獲時間是下午3 時30分許之白天時間，
    查獲地點係高雄縣旗山鎮○○路117 之1 號後方農地之寬闊
    地形，被告丙○○如係在場把風，見警員前來巡邏，理應立
    即通知林靖繽逃離現場，豈有紋風未動，而任令警員逮捕之
    理，是被告丙○○辯稱伊係在旁看人家釣魚，沒有共同參與
    竊盜犯行乙節，尚屬可採。
五、綜上，公訴意旨所舉上開證據，均不足為被告丙○○有共同
    竊盜行為。本件復查無其他積極證據，足資認定被告有何公
    訴意旨指稱之加重竊盜犯行，揆諸上揭法條及判例之說明，
    自應為被告丙○○無罪之諭知。
六、據上論斷，應依刑事訴訟法第301 條第1 項，判決如主文。
本案經檢察官甲○○到庭執行職務。
中　　華　　民　　國　　96　　年　　12　　月　　19　　日
                  刑事第五庭　法  官   蘇揚旭
以上正本證明與原本無異。
如不服本判決應於收受本判決後10日內向本院提出上訴書狀，並
應敘述具體理由，如未敘述上訴理由者，應於上訴期間屆滿後20
日內補提理由書狀於本院（均須按他造當事人之人數附繕本）「
切勿逕送上級法院」。
中　　華　　民　　國　　96　　年　　12　　月　　20　　日
 　　　　　　　　　　　　　　 書記官    莊正彬
